【裁判字號】    88,訴,2015
【裁判日期】    901009
【裁判案由】    稅捐稽徵法等
【裁判全文】
臺灣板橋地方法院刑事判決                        八十八年度訴字第二一五號
    公  訴  人  臺灣板橋地方法院檢察署檢察官
    被      告  庚○○
右列被告因稅捐稽徵法等案件，經檢察官提起公訴（八十八年度偵字第一八五五六號
），本院判決如左：
    主  文
庚○○無罪。
    理  由
一、公訴意旨略以：被告庚○○係址設台北縣板橋市○○路○段一七四巷一七九弄七
    之四號五樓彰祥營造有限公司（下稱彰祥公司）之負責人，為商業負責人，亦為
    從事業務及納稅之義務人。明知蔡龍川、甲○○、廖文正、彭陳錦慧、張福堂、
    蕭銘福、翁進隆、李萬吉、林詹留、林黃再玉、林昌旺、曾文裕、戊○○、曾陳
    閃、翁朴祥、曾德平、莊枝福、陳明正、林黃金寶、王壽生、丙○○、黃文賢、
    徐阿木、林明德、周錦江、洪桂滄、丁○○等人於民國八十三年間，並未在上址
    公司或其所承攬之工地工作及支薪，竟於八十四年初，在上址公司內，基於逃漏
    稅捐之犯意，以虛報薪資之不正當方法，基於概括犯意，先後多次虛報蔡龍川、
    甲○○、廖文正、彭陳錦慧、張福堂、蕭銘福、翁進隆、李萬吉、林詹留、林黃
    再玉、林昌旺、曾文裕、戊○○、曾陳閃、翁朴祥、曾德平、莊枝福、陳明正、
    林黃金寶、王壽生、丙○○、黃文賢、徐阿木、林明德、周錦江、洪桂滄、丁○○等二十七人在彰祥公司薪資新台幣（下同）十五萬元至二十五萬元不等，共四
    百四十八萬九千一百三十三元等，並登載彰祥公司八十三年度所製作之蔡龍川等
    二十七人之各類所得扣繳暨免扣繳憑單會計憑證上，並將蔡龍川等二十七人上開
    在彰祥公司不實薪資金額列為公司成本，交由不知情之會計製作彰祥公司八十三
    年度營利事業所得申報書，向財政部北區國稅局申報，持之以行使據以逃漏八十
    三年度營利事業所得稅一百一十二萬二千二百八十三元，足生損害於蔡龍川等二
    十七人及稅捐機關對於課徵稅捐之正確性。因認被告涉犯有刑法第二百十六條、
    第二百十五條之行使偽造業務文書罪嫌及稅捐稽徵法第四十一條之逃漏稅捐罪云
    云。
二、按犯罪事實應依證據認定之，無證據不得推定其犯罪事實，刑事訴訟法第一百五
    十四條定有明文。再事實之認定，應憑證據，如未能發現相當證據，或證據不足
    以證明，自不能以推測或擬制之方法，以為裁判基礎；又所謂認定犯罪事實之證
    據，係指足以認定被告確有犯罪行為之積極證據而言，而認定犯罪事實所憑之證
    據，雖不以直接證據為限，間接證據亦包括在內，然而無論直接或間接證據，其
    為訴訟上之證明，須於通常一般人均不致有所懷疑，而得確信其為真實之程度，
    始得據之為有罪之認定，倘其證明尚未達到此一程度，而有合理懷疑存在時，事
    實審復已就其心證上理由予以闡述，敘明其如何無從為有罪之確信，因而為無罪
    之判決，尚不得任意指為違法，最高法院分別著有二十九年上字第三一○五號、
    四十年度台上字第八六號、七十六年台上字第四九八六號判例可供參考。
三、查公訴人認被告庚○○涉犯行使業務上登載不實文書及逃漏稅捐罪嫌，係以被告
    於偵查中供承不諱，並經被害人蔡龍川等人供證甚詳，且有各類扣繳憑單、翁卜
    祥、張福堂所遺失之身分證影本各一份卷附可稽為依據。訊據被告庚○○對右揭
    事實堅決否認，辯稱：伊都是依照工頭石建福、乙○○報上來之資料，由伊之包
    商世偉營造有限公司（下稱：世偉營造）之會計李蘭馨填好工資表，大工頭林通
    明拿給伊，伊再發放工資給工頭，由工頭拿去發放，工資每月發放等語。經查，
    （一）證人乙○○於本院開庭時證稱：並未在彰祥公司任工頭，亦未填寫薪資表
    ，有帶過丁○○，但做哪家公司伊並不知情，伊並無拿工人資料給彰祥公司報稅
    ，是拿給世偉營造，世偉營造是彰祥公司之包商，伊是聽世偉營造之老闆這樣講
    的，但世偉之老闆林通明已經去世了，伊認識被告，因伊要請款都會拿用便條製
    成之工作單等語（見本院八十九年一月二十五日、十二月二十六日、九十年七月
    二十六日訊問筆錄）。（二）另證人石建福亦證稱：蔡龍川、林黃再玉、甲○○
    、廖文正、彭陳錦慧、張福堂、蕭銘福、翁進隆、李萬吉、林詹留、林昌旺、曾
    文裕、戊○○、翁朴祥、曾德平、莊枝福、陳明正、林黃金寶、王壽生、黃文賢
    、徐阿木、林明德、周錦江、洪桂滄等人為伊帶來為被告作工程，翁朴祥則為莊
    枝福帶來的等語（見本院八十九年三月九日、四月二十日訊問筆錄）。（三）再
    證人林通明雖已過世，惟於八十五年三月二十六日財政部台灣省北區國稅局審查
    三科就彰祥公司虛報薪資案之審查時曾就世偉公司承包彰祥公司台一線配管擴充
    工程，所以薪資所得由伊公司提供等情證述明確（有訊問筆錄影本卷附可稽），
    雖該次係針對工人陳錦源等人調查，惟堪認世偉公司確曾係彰祥公司之包商。證
    人己○○即世偉營造之員工於本院開庭時雖證稱：乙○○是做卡車的，公司曾經
    請乙○○清運過廢土，世偉營造均自己在作工程，並無承包彰祥營造的工程，亦
    無拿員工之資料供彰祥公司報稅等語（見本院九十年二月八日訊問筆錄）。顯與
    世偉之負責人林通明所證前情相齟齬，亦與證人乙○○所證情節不符，難以憑信
    。（四）證人即世偉營造負責人林通明之妻子於本院開庭時亦就之前稅務都是伊
    先生處理的，伊也不清楚，李蘭馨確實是公司之會計，伊先生去世後，伊有縮小
    營業，又有搬遷過，一些人事資料都不存在，但知悉李蘭馨有在公司上班過等語
    。綜上，被告所辯應堪採信。雖證人丁○○有書立檢舉書，檢舉彰祥公司虛列薪
    資，惟於檢舉書函中，亦列明於八十三年間受雇世偉營造，工作地點不定等情。
    另證人蔡龍川、甲○○、彭陳錦慧、張福堂、翁進隆、林昌旺、翁朴祥、林黃金
    寶、洪桂滄等人雖曾於財政部國稅局之談話筆錄中所證之工作受雇行號均無提及
    彰祥公司，惟前揭證人均從事雜工性質，有自承偶爾四處打工，亦有自承從事散
    工性質，工作之公司行號有十家、公司行號不知道，工頭姓名亦不知等語（見八
    十八年度偵字第一八五五六號Ａ卷第七十頁、第七十四頁反面、第一一二頁、第
    一三四頁、第一六八頁、第二００頁），再證人翁朴祥雖於檢察官偵查時證稱：
    八十二年八月身分證有遺失，八十三年就沒有做工了，因伊小兒麻痺等語（見八
    十八年度偵字第一八五五六號Ｂ卷第三十頁反面），惟於財政部國稅局之談話筆
    錄中則證稱：八十三年受雇於建城工程有限公司，臨時工性質、、、由工頭發給
    現金、、、等語（同上偵Ａ卷第一四八頁正反面）。前後所證情節不一，難以憑
    信，是實無從僅以國稅局之談話筆錄前揭證人未提及受雇於彰祥公司即推認被告
    虛列成本，綜合上述，本件被告並無涉犯行使業務上登載不實文書及以詐術逃漏
    稅捐之事實已甚明確，被告前揭所辯各節，堪足採信。此外，又查無其他積極證
    據足證被告有何上述各該犯行，尚不能證明其犯罪，爰依法諭知無罪之判決。
據上論斷，應依刑事訴訟法第三百零一條第一項，判決如主文。
本案經檢察官陳銘祥到庭執行職務。
中      華      民      國    九十      年      十      月      九      日
                                      臺灣板橋地方法院刑事第四庭
                                          法    官    徐  子  涵
右正本證明與原本無異。
如不服本判決，應於判決送達後十日內向本院提出上訴狀 (應附繕本)。
                                          書 記 官    彭  麗  紅
中      華      民國      九十      年     十     月     十七     日


司法院資訊處製作；財團法人民間司法改革基金會備份。
